臺灣臺中地方法院刑事判決
111年度訴緝字第43號
                                     111年度訴緝字第44號
                                     111年度訴緝字第45號
公  訴  人  臺灣臺中地方檢察署檢察官
被      告  張晉誠


                    （現另案在法務部矯正署臺中看守所羈押中）
上列被告因詐欺等案件，經檢察官提起公訴（107年度偵字第136
40號）、追加起訴（107年度偵字第19234、28977號），及移送
併辦（臺灣臺中地方檢察署107年度偵字第19234、26961號，臺
灣彰化地方檢察署：107年度偵字第9258號），因被告於準備程
序中就被訴事實均為有罪之陳述，經告以簡式審判之旨，並聽取
當事人意見後，本院合議庭裁定由受命法官獨任進行簡式審判程
序，判決如下：
    主    文
張晉誠犯如附表所示之罪，各處如附表所示之刑及沒收。主刑部
分應執行有期徒刑貳年肆月。
    犯罪事實
一、張晉誠自民國107年3月間，經友人林錚崧（另經本院判處罪
    刑確定）介紹加入真實姓名、年籍不詳，綽號「萬霆」之成
    年男子所組成三人以上，以實施詐術為手段，具有持續性、
    牟利性之有結構性組織（下稱本案詐欺集團），並與林錚崧
    、「萬霆」及集團其他不詳成員共同意圖為自己不法之所有
    ，基於三人以上共同詐欺取財及隱匿詐欺取財犯罪所得去向
    、所在之一般洗錢之犯意聯絡，先由集團不詳成員於如附表
    所示時間，對如附表所示香光海9人施用如附表所示詐術，
    致香光海9人因而陷於錯誤，於如附表所示時間匯款至如附
    表所示人頭金融帳戶，再由林錚崧指示張晉誠於如附表所示
    時間、地點，持附表所示帳戶金融卡提領帳戶內之贓款，嗣
    後再將款項及金融卡交給林錚崧，由林錚崧轉交本案詐欺集
    團不詳上手，藉此隱匿前揭詐欺犯罪不法所得之去向、所在
    。張晉誠因而獲得共計新臺幣（下同）4,000元之報酬。
二、案經香光海、許銘麟、王金蘭、劉紋秀、黃雅芬、洪文發、
    林素貞分別訴由臺中市政府警察局第五分局、太平分局報告
    臺灣臺中地方檢察署檢察官偵查起訴、追加起訴及移送併辦
    ；臺中市政府警察局豐原分局、第三分局報告臺灣臺中地方
    檢察署檢察官偵查追加起訴及移送併辦；林素貞訴由彰化縣
    政府警察局報告臺灣彰化地方檢察署檢察官偵查移送併辦。
    理    由
一、程序部分（追加起訴）：按於第一審辯論終結前，得就與本
    案相牽連之犯罪或本罪之誣告罪，追加起訴，刑事訴訟法第
    265條第1項定有明文。而所謂相牽連案件，依刑事訴訟法第
    7條規定，包括一人犯數罪者、數人共犯一罪或數罪者、數
    人同時在同一處所各別犯罪者、犯與本罪有關係之藏匿人犯
    、湮滅證據、偽證、贓物各罪者。查，本案被告張晉誠因詐
    欺等案件，經臺中地檢署檢察官以107年度偵字第13640號案
    件提起公訴，繫屬本院（繫屬案號：本院107年度訴字第189
    4號），嗣於該案件審理中，檢察官以被告另涉犯詐欺等案
    件，認與前開案件屬一人犯數罪、數人共犯數罪之相牽連案
    件，分別以107年度偵字第19234、28977號案件追加起訴，
    並繫屬本院（繫屬案號：本院107年度訴字第2818、2944號
    ），核與上開規定相符，本院自應就追加起訴部分予以審理
    。
二、證據能力：
　㈠組織犯罪防制條例第12條第1項中段規定：「訊問證人之筆錄
    ，以在檢察官或法官面前作成，並經踐行刑事訴訟法所定訊
    問證人之程序者為限，始得採為證據」。此為刑事訴訟證據
    能力之特別規定，且較92年2月6日修正公布，同年9月1日施
    行之刑事訴訟法證據章有關傳聞法則之規定更為嚴謹，自應
    優先適用。依上開規定，證人於警詢時之陳述，於違反組織
    犯罪防制條例案件，即不具證據能力，不得採為判決基礎（
    最高法院104年度台上字第203號判決意旨參照）。準此，以
    下證人於警詢及非在檢察官或法官面前作成，並經踐行刑事
    訴訟法所定訊問證人之程序之陳述，於違反組織犯罪防制條
    例案件，即絕對不具證據能力，而無刑事訴訟法第159條之5
    規定之適用，不得採為判決基礎。是本案以下證人此部分陳
    述，關於被告違反組織犯罪防制條例部分，均不具證據能力
    。
　㈡本案被告所犯係死刑、無期徒刑、最輕本刑為3年以上有期徒
    刑以外之罪，其於準備程序中就前揭被訴事實為有罪之陳述
    ，經本院告知簡式審判程序之旨，並聽取公訴人、被告之意
    見後，經裁定進行簡式審判程序審理，則本案證據之調查，
    依刑事訴訟法第273條之2規定，自不受同法第159條第1項、
    第161條之2、第161條之3、第163條之1及第164條至第170條
    規定之限制。
三、證據名稱：
  ㈠被告於警詢、偵訊、本院準備程序及審理時之自白。
  ㈡證人即共犯林錚崧（下逕稱其名）於警詢及偵訊時之證述。
  ㈢證人即告訴人香光海、許銘麟、王金蘭、劉紋秀、黃雅芬、
    洪文發、林素貞7人及被害人林雪娥、唐栢松2人於警詢時之
    證述。
  ㈣員警職務報告、被害人帳戶明細及車手提領時間一覽表、ATM
    提領一覽表、監視器畫面擷取照片、第一銀行帳號：000000
    00000號帳戶基本資料、交易明細、臺中銀行帳號：0000000
    00000號帳戶基本資料、臺幣交易明細、中華郵政帳號：000
    00000000000、00000000000000號帳戶基本資料、歷史交易
    清單、華南銀行帳號：000000000000號帳戶交易明細、客戶
    基本資料、臺灣銀行帳號：000000000000號帳戶存摺存款歷
    史明細查詢。
  ㈤被害人遭詐欺相關資料：
　⒈告訴人香光海：①受理刑事案件報案三聯單、②反詐騙案件紀
    錄表、③受理詐騙帳戶通報警示簡便格式表、④金融機構聯防
    機制通報單、⑤郵政跨行匯款申請書。
　⒉告訴人許銘麟：①受理刑事案件報案三聯單、②反詐騙案件紀
    錄表、③存摺封面及交易內頁、④雲林縣臺西鄉農會匯款回條
    。
　⒊告訴人王金蘭：①受理刑事案件報案三聯單、②反詐騙案件紀
    錄表、③受理詐騙帳戶通報警示簡便格式表、④華南商業銀行
    活期性存款存款憑條。
　⒋告訴人劉紋秀：①受理刑事案件報案三聯單、②反詐騙諮詢專
    線紀錄表、③受理詐騙帳戶通報警示簡便格式表、④郵政跨行
    匯款申請書。
　⒌被害人林雪娥：①受理刑事案件報案三聯單、②反詐騙諮詢專
    線紀錄表、③受理詐騙帳戶通報警示簡便格式表、④郵政入戶
    匯款申請書。
　⒍告訴人黃雅芬：①受理刑事案件報案三聯單、②反詐騙諮詢專
    線紀錄表、③受理詐騙帳戶通報警示簡便格式表、④國泰世華
    銀行自動櫃員機交易明細表、⑤簡訊對話紀錄擷圖。
　⒎告訴人洪文發：①陳報單、②受理刑事案件報案三聯單、③反詐
    騙案件紀錄表、④受理詐騙帳戶通報警示簡便格式表、⑤受理
    各類案件紀錄表、⑥京城銀行存摺封面及交易內頁、⑦匯款委
    託書。
　⒏告訴人林素貞：①反詐騙案件紀錄表、②受理詐騙帳戶通報警
    示簡便格式表、③受理刑事案件報案三聯單、④郵政跨行匯款
    申請書。
　⒐被害人唐栢松：①陳報單、②受理各類案件紀錄表、③受理刑事
    案件報案三聯單、④彰化第一信用合作社存摺封面及交易內
    頁、⑤彰化第一信用合作社匯款回條、⑥反詐騙案件紀錄表、
    ⑦受理詐騙帳戶通報警示簡便格式表、⑧簡訊內容擷取畫面、
    ⑨存摺存款取款憑證及彰化第一信用合作社匯款申請書。
四、論罪科刑：
  ㈠罪名之認定： 
　⒈組織犯罪防制條例第2條規定「本條例所稱犯罪組織，指三人
    以上，以實施強暴、脅迫、詐術、恐嚇為手段或最重本刑逾
    五年有期徒刑之刑之罪，所組成具有持續性或牟利性之有結
    構性組織。前項有結構性組織，指非為立即實施犯罪而隨意
    組成，不以具有名稱、規約、儀式、固定處所、成員持續參
    與或分工明確為必要。」。又按刑法第339條之4第1項第2款
    之立法理由為多人共同行使詐術手段，易使被害人陷於錯誤
    ，其主觀惡性較單一個人行使詐術為重，有加重處罰之必要
    ，爰仿照本法第222條第1項第1款之立法例，將「三人以上
    共同犯之」列為第2款之加重處罰事由，本款所謂「三人以
    上共同犯之」，不限於實施共同正犯，尚包含同謀共同正犯
    （詳見刑法第339條之4第1項第2款立法理由）。查，被告加
    入本案詐欺集團，負責依指示提領被害人遭詐欺陷於錯誤後
    匯入人頭金融帳戶內之款項，本案詐欺集團除被告外，另有
    林錚崧、「阿庭」，此據被告自承在卷（見偵13640號卷第2
    2、140頁），是本案已知共犯詐欺取財之人數計有3人以上
    ，先堪認定。參以，本案詐欺集團成員係撥打電話向被害人
    施用詐術，致被害人陷於錯誤，依指示將款項匯入人頭金融
    帳戶後，另指派車手領取人頭金融帳戶內之贓款，再將贓款
    透過車手層層轉交上手，最終繳回主持、操縱、指揮本案詐
    欺集團之不詳成員，可見組織縝密，分工精細，自須投入相
    當之成本、時間，非為立即實施犯罪而隨意組成，足認本案
    詐欺集團，屬3人以上，以實施詐術為手段，所組成具有持
    續性及牟利性之有結構性組織，核與組織犯罪防制條例第2
    條所定「犯罪組織」之構成要件相符。是被告加入本案詐欺
    集團之所為，係犯組織犯罪防制條例第3條第1項後段之參與
    犯罪組織罪。又被告雖因另案經臺灣南投地方法院檢察署（
    現改制為臺灣南投地方檢察署）檢察官以106年度偵字第344
    6號起訴書就涉犯參與詐欺取財犯罪組織犯行提起公訴，有
    起訴書、臺灣高等法院被告前案紀錄表在卷可憑（見本院訴
    緝43號卷第97至99、135頁），然被告於偵查時供稱：另案
    在南投起訴的詐欺案件所提及綽號「肉圓」與本案無關等語
    （見偵13640號卷第147頁反面），足認被告前案參與之犯罪
    組織與本案加入之詐欺集團係不同犯罪組織，則就本案自應
    另外論以參與犯罪組織罪，附此敘明。
  ⒉按3人以上共同犯刑法第339條詐欺罪者，構成刑法第339條之
    4第1項之加重詐欺取財罪，該條項為法定刑1年以上7年以下
    有期徒刑之罪，屬洗錢防制法第3條第1款所規定之特定犯罪
    。而洗錢防制法所稱洗錢，指下列行為：一意圖掩飾或隱匿
    特定犯罪所得來源，或使他人逃避刑事追訴，而移轉或變更
    特定犯罪所得。二掩飾或隱匿特定犯罪所得之本質、來源、
    去向、所在、所有權、處分權或其他權益者。三收受、持有
    或使用他人之特定犯罪所得，該法第2條亦定有明文。次按
    洗錢防制法第15條之特殊洗錢罪，係在無法證明前置犯罪之
    特定不法所得，而未能依洗錢防制法第14條之一般洗錢罪論
    處時，始予適用。倘能證明人頭帳戶內之資金係前置之特定
    犯罪所得，即應逕以一般洗錢罪論處，自無適用特殊洗錢罪
    之餘地。例如詐欺集團向被害人施用詐術後，為隱匿其詐欺
    所得財物之去向，而令被害人將其款項轉入該集團所持有、
    使用之人頭帳戶，並由該集團所屬之車手前往提領詐欺所得
    款項得逞，檢察官如能證明該帳戶內之資金係本案詐欺之特
    定犯罪所得，即已該當於洗錢防制法第14條第1項之一般洗
    錢罪；至若無法將人頭帳戶內可疑資金與本案詐欺犯罪聯結
    ，而不該當第2條洗錢行為之要件，當無從依洗錢防制法第1
    4條第1項之一般洗錢罪論處，僅能論以洗錢防制法第15條第
    1項之特殊洗錢罪。另過去實務認為，行為人對犯特定犯罪
    所得之財物或利益作直接使用或消費之處分行為，或僅將自
    己犯罪所得財物交予其他共同正犯，祇屬犯罪後處分贓物之
    行為，非本條例所規範之洗錢行為，惟依修正後洗錢防制法
    規定，倘行為人意圖掩飾或隱匿特定犯罪所得來源，而將特
    定犯罪所得直接消費處分，甚或交予其他共同正犯，而由共
    同正犯以虛假交易外觀掩飾不法金流移動，即難認單純犯罪
    後處分贓物之行為，應仍構成洗錢防制法第2條第1或2款之
    洗錢行為（最高法院108年度台上字第1744、2500號判決參
    照）。查，依本案詐欺集團上開行為分擔模式，成員彼此間
    各自分工，最終將車手取得之詐欺取財犯罪不法所得透過多
    人分工轉交上手繳回主持、操縱、指揮本案詐欺集團犯罪組
    織之不詳成員，已造成金流斷點，所為顯係隱匿詐欺取財犯
    罪不法所得之去向、所在，揆諸前開說明，要與洗錢防制法
    第14條第1項之要件相合。是核被告加入該犯罪組織後，如
    附表編號1至9之所為，均係犯刑法第339條之4第1項第2款之
    三人以上共同詐欺取財罪（下簡稱加重詐欺取財罪）及洗錢
    防制法第14條第1項之一般洗錢罪。公訴意旨雖漏未論及組
    織犯罪防制條例第3條第1項後段之參與犯罪組織罪及洗錢防
    制法第14條第1項之一般洗錢罪，惟此部分與業起訴，經本
    院論罪科刑之加重詐欺取財罪，具想像競合犯之裁判上一罪
    關係，為起訴效力所及，本院自得予以審理，且本院已當庭
    告知被告所涉罪名，而無礙於其防禦權之行使（見本院訴緝
    43號卷第113頁）。
  ㈡共犯之說明：按共同正犯之成立，只須具有犯意之聯絡與行
    為之分擔，既不問犯罪動機起於何人，亦不必每一階段犯行
    ，均經參與，且意思之聯絡不限於事前有協議，即僅於行為
    當時有共同犯意之聯絡者，亦屬之。其表示之方法，亦不以
    明示通謀為必要，即相互間有默示之合致，亦無不可。而共
    同實施犯罪行為之人，在合同意思範圍以內，各自分擔犯罪
    行為之一部，相互利用他人之行為，以達其犯罪目的者，即
    應對全部所發生之結果，共同負責，是共同正犯在犯意聯絡
    範圍內之行為，應同負全部責任（最高法院28年上字第3110
    號、34年上字第862號、73年台上字第2364號判例意旨參照
    ）。又共同正犯之意思聯絡，原不以數人間直接發生者為限
    ，即有間接之聯絡者，亦包括在內。如甲分別邀約乙、丙犯
    罪，雖乙、丙間彼此並無直接之聯絡，亦無礙於其為共同正
    犯之成立（最高法院77年台上字第2135號判例意旨參照）。
    如前所敘，本案犯罪型態乃係需由多人縝密分工方能完成之
    組織性、集團性犯罪，各角色彼此分工，各司其職，被告加
    入本案詐欺集團，負責依指示提領被害人遭詐欺陷於錯誤後
    匯入人頭金融帳戶內之款項，被告、林錚崧與「阿庭」及本
    案詐欺集團不詳成員彼此間，或雖彼此不相識或未確知彼此
    參與分工細節，然既各自分擔部分犯罪行為，相互利用彼此
    部分行為，以完成詐欺取財犯罪之目的，揆諸上開說明，被
    告縱未參與全部犯行，仍應就本案詐欺集團其他成員所為本
    案全部犯行負共同正犯之責任，是渠等彼此間就附表編號1
    至9所示加重詐欺取財及一般洗錢犯行，均有犯意聯絡及行
    為分擔，應論以共同正犯。
  ㈢罪數之說明： 
　⒈如附表編號1、9所示被害人因受詐欺後多次匯款，乃本案詐
    欺集團成員以同一詐欺手法訛詐同一被害人，致被害人於密
    接時間多次匯款，其等施用之詐術、詐欺對象相同，侵害同
    一被害人財產法益；又被告於被害人受詐欺匯款後，如附表
    編號1至9所示多次提領贓款，隱匿詐欺取財犯罪不法所得之
    去向、所在之舉動，各係為達隱匿同一被害人詐欺取財犯罪
    不法所得之去向、所在目的，各行為之獨立性均極為薄弱，
    難以強行分開，依一般社會健全觀念，應視為數個舉動之接
    續施行，合為包括之一行為予以評價，俱屬接續犯之單純一
    罪，應各論以一加重詐欺取財罪、一般洗錢罪。
  ⒉按刑罰責任之評價與法益之維護息息相關，對同一法益侵害
    為雙重評價，是過度評價；對法益之侵害未予評價，則為評
    價不足，均為法之所禁。又加重詐欺罪，係侵害個人財產法
    益之犯罪，其罪數之計算，核與參與犯罪組織罪之侵害社會
    法益有所不同，審酌現今詐欺集團之成員皆係為欺罔他人，
    騙取財物，方參與以詐術為目的之犯罪組織。倘若行為人於
    參與詐欺犯罪組織之行為繼續中，先後多次為加重詐欺之行
    為，因參與犯罪組織罪為繼續犯，犯罪一直繼續進行，直至
    犯罪組織解散，或其脫離犯罪組織時，其犯行始行終結。故
    該參與犯罪組織與其後之多次加重詐欺之行為皆有所重合，
    然因行為人僅為一參與犯罪組織行為，侵害一社會法益，屬
    單純一罪，應僅就「該案中」與參與犯罪組織罪時間較為密
    切之首次加重詐欺犯行論以參與犯罪組織罪及加重詐欺罪之
    想像競合犯，而其他之加重詐欺犯行，祗需單獨論罪科刑即
    可，無需再另論以參與犯罪組織罪，以避免重複評價。是如
    行為人於參與同一詐欺集團之多次加重詐欺行為，因部分犯
    行發覺在後或偵查階段之先後不同，肇致起訴後分由不同之
    法官審理，為裨益法院審理範圍明確、便於事實認定，即應
    以數案中「最先繫屬於法院之案件」為準，以「該案件」中
    之「首次」加重詐欺犯行與參與犯罪組織罪論以想像競合。
    縱該首次犯行非屬事實上之首次，亦因參與犯罪組織之繼續
    行為，已為該案中之首次犯行所包攝，該參與犯罪組織行為
    之評價已獲滿足，自不再重複於他次詐欺犯行中再次論罪，
    俾免於過度評價及悖於一事不再理原則。至於「另案」起訴
    之他次加重詐欺犯行，縱屬事實上之首次犯行，仍需單獨論
    以加重詐欺罪，以彰顯刑法對不同被害人財產保護之完整性
    ，避免評價不足（最高法院109年台上字第3945號判決參照
    ）。查：
  ⑴被告自107年3月間某日加入本案詐欺集團，直至為警查獲止
    ，該期間被告參與犯罪組織行為仍繼續存在，即為行為之繼
    續，屬單純一罪，應論以一罪。
  ⑵首次詐欺犯行之認定：被告加入「萬霆」所屬本案詐欺集團
    後，本案所犯加重詐欺取財犯行，為最先繫屬於法院之案件
    ，有臺灣高等法院被告前案紀錄表在卷可憑（見本院訴緝43
    號卷第135至138頁）。又首次詐欺取財犯行應以詐欺集團成
    員著手對被害人施用詐術之時點為認定標準，而非以被害人
    匯款或車手提領金融帳戶內贓款之時點為準。查，本案詐欺
    集團成員係於107年3月15日對附表編號7告訴人洪文發施用
    詐術（見太平分局警卷第30頁），故被告加入本案詐欺集團
    後，首次詐欺犯行應係如附表編號7所示（即告訴人洪文發
    ），先予敘明。另被告加入本案詐欺集團負責依指示提領被
    害人遭詐欺陷於錯誤後匯入人頭金融帳戶內之款項、隱匿該
    犯罪所得之去向、所在，最終目的係為取得被害人之財物，
    犯罪目的單一，且被告所為參與犯罪組織、首次加重詐欺取
    財及一般洗錢等犯行，具有行為局部之同一性，依一般社會
    通念，認應評價為一罪方符合刑罰公平原則，則被告所犯參
    與犯罪組織罪應與首次犯行即附表編號7之加重詐欺取財及
    一般洗錢罪應論以想像競合犯，另被告所為如附表編號1至6
    、8、9所犯之加重詐欺取財及一般洗錢犯行，亦具有行為局
    部之同一性，亦應論以想像競合犯，依刑法第55條之規定，
    均應從一重之加重詐欺取財罪處斷。
  ⒊數罪併罰之說明：被告所犯如附表編號1至9所示9次加重詐欺
    取財罪，侵害不同被害人財產法益，犯意各別，各具獨立性
    ，應予分論併罰。
  ㈣刑之加重、減輕事由之說明：
　⒈想像競合犯之處斷刑，本質上係「刑之合併」。其所謂從一
    重處斷，乃將想像競合犯組成之評價上數罪，合併為科刑一
    罪，其所對應之刑罰，亦合併其評價上數罪之數法定刑，而
    為一個處斷刑。易言之，想像競合犯侵害數法益者皆成立犯
    罪，論罪時必須輕、重罪併舉論述，同時宣告所犯各罪名，
    包括各罪有無加重、減免其刑之情形，亦應說明論列，量刑
    時併衡酌輕罪部分量刑事由，評價始為充足，然後依刑法第
    55條前段規定「從一重處斷」，非謂對於其餘各罪可置而不
    論。因此，法院決定處斷刑時，雖以其中最重罪名之法定刑
    ，做為裁量之準據，惟於裁量其輕重時，仍應將輕罪合併評
    價在內（最高法院108年度台上字第4405、4408號判決參照
    ）。又按犯組織犯罪防制條例第3條之罪偵查及審判中均自
    白者，減輕其刑，該條例第8條第1項後段定有明文。另犯洗
    錢防制法第14、15條之罪，在偵查或審判中自白者，減輕其
    刑，該條例第16條第2項亦定有明文。而所謂於偵查及審判
    中均自白，係指被告對於自己所為已經構成犯罪要件之事實
    ，在偵查及審判中向有偵查、審判犯罪職權之公務員坦白陳
    述而言（最高法院107年度台上字第2237號判決參照）。查
    ，被告於偵查及審判中均自白參與犯罪組織及一般洗錢犯行
    ，是就其所犯參與犯罪組織及一般洗錢犯行部分，依上開規
    定原應減輕其刑，惟依照前揭罪數說明，被告就附表編號1
    至9犯行，均應從一重論處加重詐欺取財罪，然就其參與犯
    罪組織及一般洗錢輕罪原得減刑部分，本院於依刑法第57條
    量刑時併予審酌。
　⒉按參與犯罪組織，其參與情節輕微者，得減輕或免除其刑，
    組織犯罪防制條例第3條第1項但書定有明文。惟此項規定針
    對罪責評價上輕微者，賦與法院減輕或免除其刑之裁量權，
    而本案被告所犯參與犯罪組織與附表編號7犯行，應從一重
    論處加重詐欺取財罪，若符合上開免除其刑情形下，即得僅
    就其所犯與之有裁判上一罪之加重詐欺罪論科，若符合上開
    減輕其刑情形下，本院應依刑法第57條量刑時併予審酌。查
    ，本案被告加入本案詐欺集團，擔任車手工作，提領詐欺贓
    款次數及金額均非微，且已由林錚崧轉交上手而隱匿所得之
    去向、所在，尚難認被告參與犯罪組織情節輕微，故其所犯
    輕罪之參與犯罪組織犯行核無減輕或免除其刑之餘地，附此
    敘明。
　㈤臺灣臺中地方檢察署107年度偵字第19234、26961號移送併辦
    部分，與本案起訴如附表編號1、5部分為同一事實，另就移
    送併辦部分，與本案追加起訴書如附表編號8之犯罪事實相
    同，均屬事實同一案件，本院自應併予審理，附此敘明。
　㈥爰以行為人之責任為基礎，審酌被告正值青年，不思依循正
    途獲取所需，加入本案詐欺集團犯罪組織，擔任本案詐欺集
    團車手，負責上揭工作，價值觀念顯有偏差，致如附表所示
    之被害人遭詐欺而分別受有如附表所示之財產上損害，助長
    詐騙歪風，進而導致社會間人際信任瓦解，社會成員彼此情
    感疏離，並隱匿不法犯罪所得之去向、所在，製造金流斷點
    ，助長集團犯罪，所為誠屬不當，衡以其非居於核心地位，
    僅係聽從指令參與犯罪之輔助角色，被告因本案領取4,000
    元報酬（詳後敘述），犯後坦承犯行，兼衡其於偵查、審判
    中均自白參與犯罪組織及洗錢等犯行，有意賠償被害人及告
    訴人所受損害，並與告訴人香光海、黃雅芬及被害人唐栢松
    3人成立調解，惟尚未給付賠償金額，有本院調解程序筆錄
    、電話紀錄表附卷可參（見本院訴緝43號卷第139至152、15
    5頁），其餘被害人等均未於調解期日到院調解，致無法賠
    償被害人等所受之損害，告訴人王金蘭、許銘麟已於本案刑
    事訴訟程序附帶提起民事訴訟，請求被告賠償其損害（本院
    繫屬案號：111年度附民緝字第18、19號），是告訴人王金
    蘭、許銘麟所受損害可於該程序獲得救濟，其餘被害人亦可
    另尋民事訴訟途徑請求被告賠償其損害，足認被告悔意殷切
    ，態度良好，暨國中肄業之智識程度，未婚、需照顧扶養奶
    奶、前為精品代購、經濟狀況小康之生活狀況（見本院訴緝
    43號卷第131頁）等一切情狀，分別量處如主文所示之刑，
    並審酌被告所犯之上開9罪，犯罪手段與態樣相同，同為侵
    害財產法益，且各罪所擔任之角色均相同，屬同期間之犯罪
    ，並參諸刑法第51條第5款係採限制加重原則，而非累加原
    則之意旨，定其應執行之刑。
　㈦沒收之說明：
　⒈關於犯罪所得一節，據被告供稱：當初本是說好提領金額之3
    ％，但沒有按照約定比例給我，林錚崧是看他心情給我，起
    訴案件犯行部分報酬應該是3,000元，107年度訴字第2818號
    追加起訴案件犯行報酬是1,000元等語（見本院訴緝43號卷
    第114至115頁），是本院認如附表編號1至6所示之犯行，被
    告僅獲得1次3,000元報酬，編號7至8所示之犯行，僅獲得1
    次1,000元之報酬，此部分犯罪所得均未扣案，亦無返還被
    害人之情形，且如宣告沒收或追徵，並無刑法第38條之2第2
    項所定過苛調節條款情形；另稽之被告就附表編號1至6、7
    至8係各領取1次報酬，無從以各被害人區分各次犯罪所得，
    依刑法第38條之1第1項前段、第3項規定，分別於附表編號1
    至6 、7至8所示之罪刑項下宣告沒收，於全部或一部不能沒
    收或不宜執行沒收時，追徵其價額。至如附表編號9部分，
    被告供稱：107訴2944追加起訴可能沒有給我報酬等語（見
    本院訴緝43號卷第115頁），是被告否認有取得報酬，且卷
    內尚乏證據足資證明被告確因本次犯行而取得犯罪所得，故
    此部分自無從宣告沒收或追徵，併予敘明。
　⒉被告與本案詐欺集團成員聯繫所用之手機1支，為供本案犯罪
    所用之物，復為被告所有，業據被告自承在卷（見偵13640
    號卷第23頁；太平分局警卷第4頁），惟被告供稱該手機已
    損壞（見太平分局警卷第4頁；本院訴緝43號卷第115頁），
    是該手機恐已滅失，本院審酌手機乃日常通訊工具，取得容
    易，如諭知沒收或追徵，對於預防犯罪之助益甚微，欠缺刑
    法上之重要性，且徒增執行上之人力物力上之勞費，爰不予
    宣告沒收或追徵，附此敘明。
　⒊犯洗錢防制法第14條之罪，其所移轉、變更、掩飾、隱匿、
    收受、取得、持有、使用之財物或財產上利益，沒收之，洗
    錢防制法第18條第1項前段定有明文，而關於犯罪行為人犯
    洗錢防制法第14條之罪，其所掩飾、隱匿之財物本身僅為洗
    錢之標的，難認係供洗錢所用之物，故洗錢行為之標的除非
    屬於前置犯罪之不法所得，而得於前置犯罪中予以沒收者外
    ，既非本案洗錢犯罪之工具及產物，亦非洗錢犯罪所得，尤
    非違禁物，尚無從依刑法沒收規定予以宣告沒收，自應依上
    開第18條第1項前段規定予以宣告沒收。且此規定係採義務
    沒收主義，祇要合於前述規定，法院即應為相關沒收之諭知
    ，然該洗錢行為之標的是否限於行為人者始得宣告沒收，法
    無明文，是從有利於被告之認定，倘法條並未規定「不問屬
    於犯罪行為人與否均沒收」時，自仍以屬於被告所有者為限
    ，始應予沒收（最高法院100年度台上字第5026號判決參照
    ）。查，被告所提領之被害人遭詐欺之贓款，固為洗錢防制
    法第14條第1項之洗錢罪所隱匿之財物，惟已由林錚崧轉交
    本案詐欺集團上手，要難認屬被告所有之財物，被告對之亦
    無事實上處分權限，自無從依洗錢防制法第18條第1項規定
    宣告沒收。　
五、適用之法律：
  ㈠刑事訴訟法第273之1、299條第1項前段、第310條之2、第454
    條第1項。
  ㈡組織犯罪防制條例第3條第1項後段、第8條第1項後段，洗錢
    防制法第14條第1項、第16條第2項。
  ㈢刑法第11條、第28條、第339條之4第1項第2款、第55條、第5
    1條第5款、第38條之1第1項前段、第3項。
  ㈣刑法施行法第1條之1第1項，判決如主文。
本案經檢察官吳婉萍提起公訴及移送併辦，檢察官林芬芳追加起
訴及移送併辦，檢察官王元郁移送併辦，檢察官林岳賢到庭執行
職務。　
中　　華　　民　　國　　111 　年　　4 　　月　　28　　日
                  刑事第八庭    法  官  陳鈴香
以上正本證明與原本無異。
如不服本判決應於收受判決後20日內向本院提出上訴書狀，並應
敘述具體理由；其未敘述上訴理由者，應於上訴期間屆滿後20日
內向本院補提理由書（均須按他造當事人之人數附繕本）「切勿
逕送上級法院」。
告訴人或被害人如不服判決，應備理由具狀向檢察官請求上訴，
上訴期間之計算，以檢察官收受判決正本之日起算。
                                書記官  陳科維
中　　華　　民　　國　　111 　年　　4 　　月　　28　　日
附錄論罪科刑法條
組織犯罪防制條例第3條第1項
發起、主持、操縱或指揮犯罪組織者，處 3 年以上 10 年以下
有期徒刑，得併科新臺幣 1 億元以下罰金；參與者，處 6 月以
上 5 年以下有期徒刑，得併科新臺幣 1 千萬元以下罰金。但參
與情節輕微者，得減輕或免除其刑。 
洗錢防制法第2條
本法所稱洗錢，指下列行為：
一、意圖掩飾或隱匿特定犯罪所得來源，或使他人逃避刑事追訴
    ，而移轉或變更特定犯罪所得。
二、掩飾或隱匿特定犯罪所得之本質、來源、去向、所在、所有
    權、處分權或其他權益者。
三、收受、持有或使用他人之特定犯罪所得。
洗錢防制法第14條
有第二條各款所列洗錢行為者，處7年以下有期徒刑，併科新臺
幣5百萬元以下罰金。
前項之未遂犯罰之。
前二項情形，不得科以超過其特定犯罪所定最重本刑之刑。
中華民國刑法第339條之4
犯第339條詐欺罪而有下列情形之一者，處1年以上7年以下有期
徒刑，得併科1百萬元以下罰金：
一、冒用政府機關或公務員名義犯之。
二、三人以上共同犯之。
三、以廣播電視、電子通訊、網際網路或其他媒體等傳播工具，
    對公眾散布而犯之。
前項之未遂犯罰之。
附表：　　　
編號 被害人（是否告訴） 施用詐術之時間、欺罔方法 匯款時間、金額（新臺幣）及匯入之人頭金融帳戶 張晉誠提領贓款情形 罪名及宣告刑 沒收 1 香光海 （是） 本案詐欺集團不詳成員於107年3月20日14時3分許，撥打電話予香光海，佯稱為香光海之友人，急需用錢，於同年3月24日即可返還云云，致香光海陷於錯誤依指示匯款。  於107年3月20日14時30分許，匯款10萬元至陳禾原之大樹九曲堂郵局帳號00000000000000號帳戶。   於107年3月20日14時43至45分，在臺中市○○區○○○○街0號「全家超商太平新豐年店」接續提領共10萬元。 張晉誠犯三人以上共同詐欺取財罪，處有期徒刑壹年肆月。  未扣案之犯罪所得新臺幣參仟元，沒收，於全部或一部不能沒收或不宜執行沒收時，追徵其價額。    於107年3月22日14時6分許，匯款10萬元至許卉莉之第一商業銀行樹林分行帳號00000000000號帳戶。 ㈠於107年3月22日14時12至15分，在臺中市○○區○○路○段000號「臺中四張犁郵局」接續提領共9萬9,000元。 ㈡於107年3月22日22分，在臺中市○○區○○路000號「統一超商丰瑞店」提領800元。      於107年3月22日14時3分許，匯款10萬元至朱昌宏之國泰世華商業銀行帳號000000000000號帳戶。 張晉誠未提領此部分詐欺贓款   2 許銘麟 （是） 本案詐欺集團不詳成員於107年3月20日3時41分許，撥打電話予許銘麟，佯稱為許銘麟之友人，急需用錢云云，致許銘麟陷於錯誤依指示匯款。 於107年3月21日11時48分許，匯款10萬元至上開第一銀行帳戶。 ㈠於107年3月21日11時56至58分，在臺中市○○區○○路○段0000巷000弄00號「全家超商臺中新大昇店」接續提領共8萬元。 ㈡於107年3月21日12時14分，在臺中市○○區○○路000號「統一超商同榮店」提領1萬9,000元。 張晉誠犯三人以上共同詐欺取財罪，處有期徒刑壹年貳月。  3 王金蘭 （是） 本案詐欺集團不詳成員於107年3月28日17時26分許，撥打電話予王金蘭，佯稱為王金蘭之友人，急需用錢云云，致王金蘭陷於錯誤依指示匯款。 於107年3月29日12時54分許，匯款5萬元至黃公良之華南商業銀行帳號000000000000號帳戶。 於107年3月29日13時7、8分，在臺中市○○區○○路000號「統一超商同榮店」接續提領共5萬元。 張晉誠犯三人以上共同詐欺取財罪，處有期徒刑壹年壹月。  4 劉紋秀 （是） 本案詐欺集團不詳成員於107年3月28日下午，撥打電話予劉紋秀，佯稱為劉紋秀之友人，急需用錢云云，致劉紋秀陷於錯誤依指示匯款。 於107年3月29日14時39分許，匯款4萬元至上開華南銀行帳戶。 於107年3月29日14時54分許，在臺中市○○區○○路000號「統一超商敦煌店」接續提領共4萬元。 張晉誠犯三人以上共同詐欺取財罪，處有期徒刑壹年壹月。  5 林雪娥 （否） 本案詐欺集團不詳成員於107年3月26日18時許，撥打電話予林雪娥，佯稱為林雪娥之友人，急需用錢云云，致林雪娥陷於錯誤依指示匯款。   於107年3月27日12時54分許，匯款15萬元至郭宇峯之臺南友愛街郵局帳號00000000000000號帳戶。 ㈠於107年3月27日13時4至16分，在臺中市○區○○路○段000號「臺中福平里郵局」接續提領共14萬9,000元。 ㈡於107年3月27日13時30分，在臺中市○○區○○○○路000號1樓「全家超商仁美店」提領700元。 張晉誠犯三人以上共同詐欺取財罪，處有期徒刑壹年參月。  6 黃雅芬 （是） 本案詐欺集團不詳成員於107年3月22日12時許，撥打電話予黃雅芬，佯稱為黃雅芬之胞弟，急需用錢云云，致黃雅芬陷於錯誤依指示匯款。   於107年3月22日12時41分許，匯款3萬元至洪祥議之臺中商業銀行帳號000000000000號帳戶。 於107年3月22日12時53、54分，在臺中市○○區○○路○段000號「台北富邦銀行北屯分行」接續提領共3萬元。 張晉誠犯三人以上共同詐欺取財罪，處有期徒刑壹年。  7 洪文發 （是） 本案詐欺集團不詳成員於107年3月15日10時許，撥打電話予洪文發，佯稱為洪文發之友人，急需用錢云云，致洪文發陷於錯誤依指示匯款。   於107年3月15日中午11時9分，匯款30萬元至上開臺中商銀帳戶。 於107年3月16日0時4至7分，在臺中市○○區○○路000號「臺中商銀太平分行」接續提領共15萬元。 張晉誠犯三人以上共同詐欺取財罪，處有期徒刑壹年陸月。 未扣案之犯罪所得新臺幣壹仟元，沒收，於全部或一部不能沒收或不宜執行沒收時，追徵其價額。 8 林素貞 （是） 本案詐欺集團不詳成員於107年3月20日13時22分許，撥打電話予林素貞，佯稱為林素貞之友人，急需用錢云云，致林素貞陷於錯誤依指示匯款。   於107年3月20日14時8分許，匯款5萬元至上開臺中商銀帳戶。 張晉誠於107年3月20日14時38至40分，在臺中市○○區○○路○段00號「全家超商太平建昌店」接續提領共5萬元。 張晉誠犯三人以上共同詐欺取財罪，處有期徒刑壹年壹月。  9 唐栢松 （否） 本案詐欺集團不詳成員於107年3月28日10時許，撥打電話予唐栢松，佯稱為唐栢松之友人，急需用錢云云，致唐栢松陷於錯誤依指示匯款。   於107年3月28日15時4分許，匯款8萬元至廖慧萍之臺灣銀行南投分行帳號000000000000號帳戶。  ㈠張晉誠於107年3月28日15時26分許，在臺中市○○區○○路000○0號「統一超商葫蘆墩店」，以金融卡自左列臺灣銀行帳戶內提領1萬9,000元後，旋由本案詐欺集團不詳成員於15時31分許，以網路轉帳5萬元至黃公良之華南銀行帳號000000000000號帳戶後，張晉誠於15時31至32分，在同址自上開華南銀行帳戶內接續提領共5萬元。 ㈡張晉誠於同日15時43分許，在臺中市○○區○○路000○0號「全家超商豐原豐富店」，以金融卡自左列臺灣銀行帳戶內轉帳1萬元至上開華南銀行帳戶後，於15時44分，在同址自該帳戶提領1萬元。 ㈢張晉誠於同日16時14分許，在臺中市○○區○○路000號「統一超商豐后店」，以金融卡自左列臺灣銀行帳戶內轉帳1,000元至上開華南銀行帳戶後，於16時14分，在同址自該帳戶提領1,000元。 張晉誠犯三人以上共同詐欺取財罪，處有期徒刑壹年參月。 無犯罪所得    於107年3月28日13時許，在彰化縣○○市○○路000號彰化第一信用合作社，匯款15萬元至廖慧萍之彰化銀行南投分行帳號00000000000000號帳戶。 張晉誠未提領此部分詐欺贓款